臺灣高等法院刑事判決　　　　　　　　　　　　　　九十年度上易字第二二一三號
　　上　訴　人　臺灣新竹地方法院檢察署檢察官
　　上　訴　人　丙○○
　　即　被　告
　　選任辯護人　路春鴻
　　　　　　　　陳詩文
　　被　　　告　甲○○
右上訴人因被告恐嚇等案件，不服臺灣新竹地方法院八十八年度易字第八一、八二號
，中華民國九十年四月二十七日第一審判決（起訴案號：臺灣新竹地方法院檢察署八
十七年度偵字第三０三五號、第五七四三號、八十七年度偵續字第一００號），提起
上訴，本院判決如左：
    主  文
上訴駁回。
    理  由
一、被告丙○○及檢察官對被告甲○○之上訴部分
（一）本案經本院審理結果，認第一審以上訴人即被告丙○○連續犯刑法第二百三十
      九條後段之相姦罪，判處有期徒刑四月，及犯刑法第三百四十六條第一項之恐
      嚇取財罪，判處有期徒刑六月，定應執行刑為有期徒刑九月，並諭知易科罰金
      折算之標準均為三百元折算一日，認事用法及量刑均無不當；及第一審判決對
      被告甲○○為無罪之諭知，經核亦無不當；均應予維持，並引用第一審判決書
      記載之事實、證據及理由（如附件）。
（二）被告丙○○部分
    １被告丙○○上訴意旨略以：(1)告訴人丁○○於民國八十五年九月十六日之親筆
      信函提及「同意己○○去找尋她生命的真愛... 」，以及證人戊○○證稱「伊
      回國後就跟丁○○講，時間記不得，應該是八十六年年底或八十七年初」等情
      ，且丁○○於八十七年一月十日曾至被告花園新城住處，足徵丁○○於八十五
      、八十六年間即已知悉，其於八十七年八月十八日提出告訴，已逾告訴期間。
      (2)公訴人以恐嚇未遂起訴，原審依告訴人所提VISA消費八萬二千零五十七元之
      收據，認該筆款項係蘇女接獲恐嚇電話後所交付之財物，原審未要求告訴人積
      極證明電話錄音之時間，即論斷被告恐嚇犯行已達既遂程度，亦有未合等語。
    ２惟查：(1)告訴人丁○○之信函內所寫「同意己○○去找尋她生命的真愛... 」
      等語句，僅屬其與己○○間感情之問題，完全與己○○有無與被告丙○○通姦
      之事實無涉，且該信函並非由告訴人丁○○寫與被告，表示同意被告與己○○
      交往，顯然不能據為丁○○知悉被告與己○○姦情之論據。(2)證人戊○○於本
      院審理時證稱其在八十六年三月間，知悉被告與其妹己○○之事後，原先並未
      告知丁○○，待其赴美國找訪被告仍無法解決後，始於八十七年初告知丁○○
      等語（本院卷第一二三、一二四頁），惟其已無法明確指明告知丁○○之確切
      時間；告訴人丁○○則陳稱戊○○係於八十七年二月間，對其告知要注意財務
      問題，可能被告恐嚇其妻，經其查帳發現短少二千元萬元，此時其妻才全盤說
      出，其才去找甲○○等語（本院卷第一二六頁），另告訴人己○○亦指稱其遭
      被告勒索，告訴其兄（即戊○○），其兄認為解決不了告訴其先生，其先生查
      帳發現短少二千萬元，其才全盤說出M其先生係八十七年三、四月知道等語（
      本院卷第一二六頁），經核二人此部分所述情節相互符合，應堪採信。戊○○
      於本案既始終未能指出告知丁○○之明確時間，自不足遽行推定告訴人丁○○
      提出告訴人已逾六個月之告訴期間。(3)被告甲○○雖供稱八十六年十月間，有
 三、四名不詳之人至其住處，以對講機稱廖先生已知情，要丙○○回國處理等
      語，以及丁○○、戊○○、及另名男子曾於八十七年一月間至其住處，說要丙○○出來解決等語（本院卷第一二四、一二七頁）。惟查甲○○同時供稱八十
      六年十月間之三、四人，其並不認識，警衛亦不知係何人（本院卷第一二七、
      一二八頁），故甲○○所稱即使屬實，亦無法證明與告訴人丁○○有何關聯。
      至於甲○○指稱告訴人及戊○○於八十七年一月間曾至其住處乙節，亦為告訴
      人丁○○及戊○○否認，並一致供稱係八十七年三、四月間找訪甲○○等情，
      而甲○○並非與彼等親自碰面交談，僅係經由對講機螢幕看到來人（本院卷第
      一二四頁），故甲○○之只認識否確與事實相符，仍有疑義，況且丁○○原先
      僅知悉被告與己○○間有恐嚇財物之問題，已如前述，故即使丁○○於八十七
      年一月間曾偕戊○○前往甲○○住處，然而彼等既未交談，亦無法憑此證明丁○○於當時已知悉被告與己○○有通姦之事實。(4)被告所提於八十六年十月間
      在美國接獲不詳男子之恐嚇電話錄音（譯文見本院卷九十七頁），並無法證明
      係何人所為，證人戊○○亦否認係其所為，而即使該恐嚇電話係出自戊○○之
      指使，亦無法證明與告訴人丁○○有何關聯，自與本案之待證事實無關。(5)告
      訴人己○○係自八十六年二月二十三日起接獲被告之恐嚇電話，業據告訴人己○○指訴明確，並有其所提之錄音帶、錄音譯文暨其上之日期記載可稽，而告
      訴人確於八十六年二月二十五日為被告支付八萬二千零五十七元之VISA卡費用
      ，亦有中國信託商業銀行送款單可稽，復為被告所不諱言，該期間顯在接獲被
      告恐嚇電話之後，被告之恐嚇犯行已屬既遂，應堪認定。原審法院於起訴事實
      同一性之範圍內，以既遂罪責論科，自無違誤。被告所辯仍屬卸責之詞。(6)綜
      上所述，被告丙○○之上訴為無理由，應予駁回。
    ３被告丙○○另聲請傳訊其子乙○○欲，證明其是否自八十七年一月十三日隨家
      人赴美國唸書，及八十七年一月十日許證人戊○○、告訴人丁○○是否曾至花
      園新城等情，為本院基於前開所論述之同一理由，認與本案有關之待證事實無
      設，並無傳喚之必要，併此記明。
（三）被告甲○○部分
    １檢察官循告訴人所請，對被告甲○○部分提起上訴，其上訴意旨略以：告甲○○與被告丙○○是夫妻關係，而其丈夫在被害人公司擔任司機，其丈夫之經濟
      狀況為被告陳女所明知，何來金錢買ＢＭＷ新車（一百二十四萬元），何來金
      錢到歐洲旅遊，何來在短短一年之間花新台幣八百萬元購買新竹小城，又何來
      金錢在同一時段赴美留學居住，其丈夫留美期間，被告陳女每個月還到其丈夫
      指定之帳戶領新台幣三萬元，錢從那裡來，被告甲○○應最清楚。又其丈夫之
      學歷是台東高中肄業，陸軍憲兵學校士官班畢業，儘學一點繪畫，年齡已近四
      十歲，攜家帶眷有必要有能力每年花一百多萬到美國留學嗎？最主要是錢從哪
      裡來？若其有錢被告從軍中退伍下來當可以自己當老闆做生意開畫廊，又何必
      受聘擔任被害人家屬之專用司機兼保鑣呢？其明知新竹小城之購買是被害人蘇
      女花錢所購買，若無共謀犯罪之意思，為何將該房屋辦理貸款五百萬元呢？為
      何要全家（包括小孩）連戶籍均遷住到新竹市○○○街七十二巷三十八之二十
      一號十二樓「新竹小城」居住，若無共謀取財為何在該屋居住不到三個月即以
      新台幣八百萬元將前開房屋賣掉，而售屋錢哪裡去呢？再檢察官起訴書已載明
      ：「因楊男與蘇女交往甚密，引起甲○○之懷疑，而跟蹤而知其丈夫與蘇女同
     居之前述『新竹小城』惟不動聲色，迨八十五年八月楊男赴美讀書，在美之開
      銷費用均由蘇女在台以信用卡支付，至八十五年十二月蘇女因前後在楊男身上
      花新台幣二千萬，已不願再支付其在美之開銷費用... 陳女雖知楊男所為，並
      未阻止，仍佯裝不知，迄八十六年三月九日蘇女之胞兄戊○○出面找正回國之
      丙○○交出幻燈片及錄影帶，並告知甲○○有關楊男與蘇女之事，甲○○乃於
      三月十四日幫助其夫將『新竹小城』設定最高限額抵押六百萬元，貸款五百萬
      元，並於八月下旬搬進『新竹小城』居住，且於十一月將房屋賣出，其間十月
      又傳真由楊男所寫之信至蘇女公司，使蘇女增加曝光之恐慌」。又起訴書所載
      如非知其夫楊男可自蘇女處得到一些經濟利益並其享，何能至此？又被告楊女
      自八十六年三月，蘇女之兄戊○○明確告知其夫蘇女之糾紛後，並未對蘇女採
      取任何妨害家庭之訴訟，遲至八十七年八月十八日，楊男與蘇女在本署應訊，
      欲提出楊男恐嚇索財之錄音帶時，使將蘇女之裸照幻燈片提出妨害家庭及侵入
      住宅之告訴以相抵制，其二人合作無間已昭然若揭，原審法院竟曲解事實而為
      無罪之判決至為不當等語。
    ２查原判決認不能證明被告甲○○與被告丙○○共同犯有恐嚇取財罪嫌，而諭知
      被告甲○○無罪之判決，業於理由內詳細敘明其所憑之理由，經核與卷內事證
      不無不合，亦無違反經驗法則及論理法則之處。檢察官依據告訴人之請求提起
      上訴，然並未能舉出足以證明被告甲○○確有恐嚇取財犯行之確切事證，僅以
      前開擬制推測之詞，任意指摘原判決不當，自無理由，應予駁回。
二、檢察官對於被告丙○○之上訴部分
    按提起上訴，應自判決送達後十日內為之，刑事訴訟法第三百四十九條定有明文
    。查：(1)本件檢察官係先於八十七年九月三十日以八十七年度偵字第三０三五號
    、第五七四三號起訴書對被告丙○○及己○○提起公訴，經原審法院以八十八年
    度易字第八二號案件受理；檢察官另於八十七年十二月三十一日以八十七年度偵
    續字第一００號起訴書對被告甲○○提起公訴，經原審法院以八十八年度易字第
    八一號案件受理。嗣經原審法院將分別繫屬之上開二案件合併審理，並於九十年
    四月二十七日以同一件判決書一併判決。(2)原審法院判決後，係將判決書分別向
    起訴之承辦檢察官送達，其中八十八年度易字第八二號案件（被告丙○○部分）
    之判決書，係於九十年五月四日送達予檢察官蕭斌志收受，有送達證書在卷可稽
    （八十八年度易字第八二號卷第二０頁），另八十八年度易字第八一號案件（被
    告甲○○部分）之判決書則係於九十年五月二十五日送達予檢察官林奕收受。
    按被告丙○○部分之判決書既已於九十年五月四日送達予檢察官收受，上訴期間
    自應以此為起算標準，茲檢察官遲至同年五月三十日始提起上訴，就被告丙○○
    部分已逾十日期間，按之上開規定，顯屬違背法律上之程式，應由本院以判決駁
    回。(3)檢察官對被告丙○○部分之上訴既不合法，其於上訴理由所述各節，自均
    無從審酌，一併指明。
據上論斷，應依刑事訴訟法第三百六十八條、第三百六十七條前段、第三百六十七條
前段，判決如主文。
本案經檢察官賴俊雄到庭執行職務。
中      華      民      國    九十一    年      六      月     二十     日
                              臺灣高等法院刑事第二十三庭
                                  審判長法  官 吳      燦
                                        法  官 雷  雯  華
                                        法  官 宋      祺
右正本證明與原本無異。
不得上訴。
                                    書記官 蔡  慧  娟
中      華      民      國    九十一    年      六      月    二十八    日
附錄：本判決論罪科刑法條全文
刑法第二百三十九條
有配偶而與人通姦者，處一年以下有期徒刑；其相姦者亦同。
刑法第三百四十六條第一項
意圖為自己或第三人不法之所有，以恐嚇使人將本人或第三人之物交付者，處六月以
上五年以下有期徒刑，得併科一千元以下罰金。
